【裁判字號】    99,家聲,145
【裁判日期】    990630
【裁判案由】    聲請核定遺產管理人報酬
【裁判全文】
臺灣屏東地方法院民事裁定             99年度家聲字第145號
聲  請  人  陳清和律師（即被繼承人甲○○之遺產管理人）
上列聲請人聲請酌定遺產管理報酬事件，本院裁定如下：
    主  文
本件遺產管理人之報酬為新臺幣貳萬元；就遺產管理之代墊費用
為新臺幣伍佰伍拾元。
程序費用新臺幣壹仟元由被繼承人甲○○之遺產負擔。
    理  由
一、聲請意旨略以：本院前以98年度財管字第5 號民事裁定指定
    聲請人為被繼承人甲○○之遺產管理人，嗣聲請人就任遺產
    管理人後，依法進行查明被繼承人之遺產、編製遺產清冊、
    對被繼承人之繼承人、債權人及受遺贈人為公示催告，並代
    墊遺產管理費用為新臺幣（下同）3,000 元（含戶政規費50
    元、公示催告聲請費1,000 元、核定遺產管理人報酬聲請費
    1,000 元、登報費500 元、郵務費用450 元），而被繼承人
    之遺產即坐落於屏東縣里港鄉○○路67之1 號之不動產，日
    前經拍賣所得價金為1,238,000 元。依民法第1183條規定，
    遺產管理人得請求報酬，其數額由親屬會議酌定之，惟本件
    並無親屬會議可資酌定報酬數額，爰參酌財政部97年3 月7
    日臺財稅字第09704514510 號令「稽徵機關核算96年度律師
    執行業務者收費標準」，即律師擔任遺產管理人，每件應按
    標的物財產價值百分之九計算收入來課徵執行業務所得稅暨
    現今律師承辦案件收費行情，聲請酌定聲請人之遺產管理報
    酬為80,000元及管理遺產必要費用為3,000 元等語。
二、按遺產管理人得請求報酬，其數額由親屬會議按其勞力及與
    被繼承人之關係酌定之。依本法之規定應開親屬會議時，由
    當事人、法定代理人或其他利害關係人召集之。親屬會議不
    能召開或召開有困難時，依法應經親屬會議處理之事項，由
    有召集權人聲請法院處理之。依民法第1132條第2 項規定，
    聲請法院處理下列各款所定應經親屬會議處理之事件，由被
    繼承人住所地之法院管轄：(三)民法第1183條所定遺產管理人
    報酬之酌定，民法第1183條、第1129條、第1132條第2 項及
    非訟事件法第166 條第1 項第6 款分別定有明文。
三、經查：
  (一)聲請人前經本院選任為被繼承人甲○○之遺產管理人，有其
    提出之本院98年度財管字第5 號民事裁定影本1 份為證，堪
    信屬實。又本件並未經親屬會議酌定遺產管理人之報酬，則
    聲請人聲請本院酌定其擔任遺產管理人應得之報酬，參諸上
    揭法條規定，自屬有據，應予准許。
  (二)本件聲請人主張其已完成聲請公示催告、搜索財產、申請核
    發被繼承人死亡證明書及除戶謄本、製作遺產清冊暨代受強
    制執行程序等事項，業據其提出瑋恩聯合律師事務所函影本
    、屏東縣里港鄉戶政事務所函及戶政規費收據影本、被繼承
    人甲○○之遺產清冊、郵政國內匯款執據影本、太平洋日報
    分類廣告收據、中華郵政全球資訊網國內函件資費查詢、本
    院惠民執洪字第98司執31870 號執行命令影本各1 份為證，
    固堪信實。然本件被繼承人之遺產僅有受強制執行拍賣之房
    地1 筆，有遺產清冊在卷可稽，法律關係尚屬單純，聲請人
    所為上開行為均屬例行公式化之行為，遺產拍賣時間上或有
    延長，然程序尚非繁瑣，足認聲請人對本件遺產管理所支出
    之相關勞力、心力，尚非甚鉅。又聲請人擔任無人承認繼承
    遺產之遺產管理人，與財團法人法律扶助基金會（下稱法扶
    ）律師同樣具有公益性質，本院爰參照同具公益性質之財團
    法人法律扶助基金會法律扶助酬金計付辦法所附之酬金計付
    標準表為核定遺產管理人報酬之標準。而擔任法扶之律師，
    依上開法扶酬金計付標準表，原則上依處理訴訟事務不同，
    訴訟案件報酬約15,000元至30,000元、撰擬法律文件1 件
    2,000 至5,000 元，而本件遺產管理相關之法律文件並非繁
    複，爰以每件2,000 元計酬。審酌聲請人處理本件遺產管理
    事務程序非屬繁瑣，及撰狀之份數、所耗費之勞力、心力程
    度非鉅等一切情狀，認本件核予遺產管理人之報酬以20,000
    元為適當。如後續再有其他管理支出部分，聲請人應於管理
    完成後，再由法院裁定核准。至聲請人主張已代墊必要費用
    3,000 元部分，其中聲請公示催告程序及核定遺產管理人報
    酬之程序費用共2,000 元，業經本院以本件及本院99年度家
    催字第27號裁定此等程序費用分別由被繼承人甲○○之遺產
    負擔，即毋庸再重複納入計算；而郵務費用450 元部分，聲
    請人並未提出具體證據足資證明確有此部分之支出，此部分
    聲請亦不應許可，故扣除前開金額後其所代墊之必要費用為
    550 元。本院爰依上開規定，依聲請裁定如主文所示。
  (三)至聲請人主張按財政部97年3 月7 日財政部臺財稅字第0970
    4514510 號令頒「稽徵機關核算96年度律師執行業務者收費
    標準」，律師擔任遺產管理人，每件按標的物財產價值百分
    之九計算云云，因上開核算標準乃稅捐稽徵機關核定執行業
    務者收入之準則，與本件遺產管理人報酬之酌定尚屬有別，
    本院自得按個案之不同情況依職權核定，自不受其拘束，併
    予敘明。
四、依非訟事件法第166 條第2 項，裁定如主文。
中    華    民    國    99    年    6     月    30    日
                        家事庭法  官  趙家光
以上正本係照原本作成。
如不服本裁定應於送達後10日內向本院提出抗告狀，並繳納抗告
費新臺幣1,000元。
中    華    民    國    99    年    6     月    30    日
                              書記官  簡慧瑛

司法院資訊處製作；財團法人民間司法改革基金會備份。
